【裁判字號】    95,交訴,172
【裁判日期】    951228
【裁判案由】    過失傷害等
【裁判全文】
臺灣彰化地方法院刑事判決             95年度交訴字第172號
公  訴  人  臺灣彰化地方法院檢察署檢察官
被      告  甲○○
選任辯護人  楊錫楨  律師
上列被告因過失傷害等案件，經檢察官提起公訴（九十五年度偵
字第七五０一號），被告於準備程序中就被訴事實為有罪之陳述
，經告知簡式審判程序之旨，並聽取公訴人、被告及被告之選任
辯護人之意見後，由本院合議庭裁定由受命法官獨任進行簡式審
判程序，判決如下：
    主  文
甲○○駕駛動力交通工具肇事，致人受傷而逃逸，處有期徒刑陸
月，如易科罰金，以新臺幣壹仟元折算壹日。緩刑年。
被訴過失傷害部分，公訴不受理。
    犯罪事實
一、甲○○於民國九十五年七月三日晚間十一時許，駕駛車牌號
    碼七Ｌ－九九四一號自用小客車，沿彰化縣埔鹽鄉○○路外
    側車道由北往南方向行駛，途經彰水路一段三一三號前，本
    應注意車前狀況，並隨時採取必要之安全措施，而依當時情
    形為天侯晴天、夜間有照明、路面乾燥、無缺陷、無障礙物
    、視距良好，又無不能注意之情事，竟於駕車前進途中疏未
    注意車前狀況及減速慢行，致其所駕駛上開車輛之右側照後
    鏡自後擦撞同向而沿彰水路外側散步之行人乙○○，乙○○
    因突遭撞擊而倒地，並致使乙○○受有頭部外傷併腦挫傷、
    胸部挫傷及右側第三趾骨骨折併第五趾骨骨折等傷害（過失
    傷害部分，業已於審理中具狀撤回告訴）。詎甲○○明知已
    駕車肇事並致人受傷，不僅未下車查看，竟為逃避肇事責任
    ，而未報警處理或救助乙○○或將乙○○送醫救治，即駕車
    逃逸。嗣經警比對現場掉落之右側照後鏡及調閱附近路旁監
    視器後，始循線查獲上情。
二、案經乙○○訴由彰化縣警察局溪湖分局報請臺灣彰化地方法
    院檢察署檢察官偵查起訴。
    理  由
甲、有罪部分：
一、上揭肇事逃逸之犯罪事實，業據被告甲○○於警詢、偵訊中
    及本院審理時坦承不諱，核與告訴人乙○○於警詢中所指訴
    之情節相符。此外，並財團法人彰化基督教醫院診斷書一紙
    、道路交通事故現場圖、道路交通事故調查報告表（一）、
    （二）、肇事現場相片及肇事車輛車損照片共計十二幀等附
    卷可稽。按汽車駕駛人駕駛汽車肇事致人受傷或死亡，應即
    採取救護措施及依規定處置，並通知警察機關處理，不得任
    意移動肇事汽車及現場痕跡證據，道路交通管理處罰條例第
    六十二條第三項定有明文。又因道路交通事故之發生，常非
    於己之鄰親家里，時有告救不能情事，乃科以肇事者須即採
    取救護或其他必要措施，並應向警察機關報告之法定義務，
    以防因就醫延誤致生無謂傷亡，並俾得通知傷亡者家屬到場
    ，以明責任，是凡肇事人於行車肇事致人受傷或死亡，未即
    採取救護或其他必要措施，並向警察機關報告，即駕車逃逸
    者，均應依該規定處罰，至其嗣後是否受刑事訴追及已否與
    被害人達成民事和解，賠償損失，對其應受處罰乙節，並不
    生影響。職是之故，汽車駕駛人駕駛汽車肇事，不論其責任
    之歸屬為何，即有義務留在肇事現場，採取救護或其他必要
    措施，並向警察機關報告，以維護他人之生命與其他用路人
    之交通安全。其立法目的，既係促使駕駛人於肇事致死傷後
    ，能對被害人即時救護，報告警察機關，以減少死傷，是該
    罪之成立祇以行為人有駕駛動力交通工具肇事，致人死傷而
    逃逸之事實為已足（最高法院九十二年度臺上字第四四六八
    號刑事判決意旨參照）。查本件被告駕駛車輛撞擊被害人乙
    ○○致其倒地，而人之身體防護力與汽車相去甚遠，乙○○
    倒地時身體因立即與地面摩擦及撞擊，復因防護不足往往非
    死即傷，此為一般人所周知，本件被告既明知被害人係在行
    走途中遭其撞擊後倒地，應對被害人當場受有傷害之情況已
    有認識，其竟未採取救護或其他必要措施，並向警察機關報
    告，即速行駕車離去，嗣後始經警查獲，其肇事逃逸乙情已
    甚灼然，綜上足認被告於本院審理中所為之自白核與事實相
    符，足堪採信，本件事證明確，是被告肇事逃逸之犯行洵堪
    認定。
二、核被告甲○○所為，係犯刑法第一百八十五條之四之肇事逃
    逸罪。爰審酌被告平日之素行、犯罪之動機、目的均僅為圖
    規避一己之責任、肇事後棄被害人於不顧，惡性甚重，惟念
    其犯罪後業已與被害人達成和解並賠償損害，有刑事撤回告
    訴狀一紙在卷可佐，取得被害人諒解（此經告訴人乙○○到
    庭陳明無誤）、所生危害之程度及犯罪後坦承犯行態度尚屬
    良好等一切情狀，量處如主文所示之刑，並諭知易科罰金之
    折算標準。末查被告前未曾因故意犯罪而受有期徒刑以上刑
    之宣告，有臺灣高等法院被告前案紀錄表及臺灣彰化地方法
    院檢察署刑案資料查註紀錄表各一份在卷可按，被告偶因一
    時失慮致罹本件刑典，其經此偵審科刑之教訓後，當知所警
    惕，而無再犯之虞，本院認所宣告之刑，以暫不執行為適當
    ，爰併諭知緩刑三年，以勵自新。
乙、公訴不受理部分：
一、公訴意旨另以：被告甲○○於九十五年七月三日晚間十一時
    許，駕駛車牌號碼七Ｌ－九九四一號自用小客車，沿彰化縣
    埔鹽鄉○○路外側由北往南方向行駛，途經彰水路一段三一
    三號前，本應注意車前狀況，並隨時採取必要之安全措施，
    而依當時情形為天侯晴天、夜間有照明、路面乾燥、無缺陷
    、無障礙物、視距良好，又無不能注意之情事，竟於車行前
    進途中疏未注意車前狀況及減速慢行，致其所駕駛上開車輛
    之右側照後鏡自後擦撞同向而沿彰水路外側散步之行人乙○
    ○，乙○○因而倒地，使乙○○受有頭部外傷併腦挫傷、胸
    部挫傷及右側第三趾骨骨折併第五趾骨骨折等傷害。因認被
    告甲○○另涉犯有刑法第二百八十四條第一項前段之過失傷
    害罪嫌等語。
二、按告訴乃論之罪，告訴人於第一審辯論終結前，得撤回其告
    訴；又告訴經撤回者，應諭知不受理之判決，刑事訴訟法第
    二百三十八條第一項、第三百零三條第三款，分別定有明文
    。本件被告甲○○經檢察官依刑法第二百八十四條第一項前
    段之過失傷害罪提起公訴，然依刑法第二百八十七條前段之
    規定，須告訴乃論。茲據告訴人乙○○具狀撤回其告訴，有
    刑事撤回告訴狀一紙附卷可稽，揆諸首開說明，就被告被訴
    過失傷害部分，應諭知不受理之判決。
據上論斷，應依刑事訴訟法第二百七十三條之一第一項、第二百
九十九條第一項前段、第三百零三條第三款，刑法第一百八十五
條之四、第四十一條第一項前段、第七十四條第一項第一款，判
決如主文。
本案經檢察官洪英丰到庭執行職務。
中    華    民    國  九十五  年    十二  月  二十八  日
                  交通法庭    法  官  許旭聖
以上正本證明與原本無異。
如不服本判決，應於判決送達後十日內，向本院提出上訴狀（須
附繕本），上訴於臺灣高等法院臺中分院。
中    華    民    國  九十五  年    十二  月  二十八  日
                              書記官  黃幼華
附錄論罪科刑法條
刑法第一百八十五條之四：
駕駛動力交通工具肇事，致人死傷而逃逸者，處六月以上五年以
下有期徒刑。


司法院資訊處製作；財團法人民間司法改革基金會備份。
